【裁判字號】    97,訴,215
【裁判日期】    971120
【裁判案由】    虛報進口貨物
【裁判全文】
臺北高等行政法院判決
                                       97年度訴字第215號
                              .
原      告  甲○○
訴訟代理人  林宗竭律師
被      告  財政部基隆關稅局
代  表  人  呂財益（局長）
訴訟代理人  乙○○
            丁○○
            丙○○
上列當事人間因虛報進口貨物事件，原告不服財政部中華民國96
年12月7 日台財訴字第09600368340 號訴願決定（案號：第0000
0000號），提起行政訴訟，本院判決如下：
    主  文
原告之訴駁回。
訴訟費用由原告負擔。
    事實及理由
一、原告起訴後，被告代表人變更為呂財益，是新任代表人具狀
    聲明承受訴訟，核無不合，應予准許，合先敘明。
二、事實概要：原告委由松信報關股份有限公司於民國（下同）
    95年1 月11日向被告報運進口德國產製BMW 525I TOURING舊
    車乙輛（進口報單：第AA/94/6936/0071 號），原申報完稅
    價格FOB EUR23,000/UNIT，車型年份（MODEL YEAR）為西元
    2004年，惟查證結果，實際車型年份為西元2005年，與原申
    報不符，經被告准原告依關稅法第18條第2 項規定繳納相當
    金額保證金後先行驗放，再就完稅價格加以審查。嗣據財政
    部關稅總局（下稱關稅總局）驗估處（下稱驗估處）之查價
    結果，實到貨物應按FOB EUR 28,753/UNIT 核估完稅價格，
    被告因認原告涉有虛報進口貨物規格（車型年份）、價值，
    逃漏稅費之違法行為，乃以95年第00000000號處分書，依據
    海關緝私條例第37條第1 項、第44條、貨物稅條例第32條第
    10款、加值型及非加值型營業稅法（下稱營業稅法）第51條
    第7 款及貿易法第21條第1 項、第2 項之規定，處原告所漏
    關稅額2 倍之罰鍰計新台幣（下同）104,186 元、所漏貨物
    稅額5 倍之罰鍰計484,100 元及所漏營業稅額1.5 倍之罰鍰
    計28,000元，並追徵進口稅計850,708 元（包括進口稅264,
    289 元、貨物稅491,213 元、營業稅94,734元、推廣貿易服
    務費472 元）。原告不服，申請復查未獲變更，提起訴願亦
    遭決定駁回，遂提起行政訴訟。
三、原告起訴主張：
  (一)被告迄今無法明確定義「車型年份」，即率以「車型年份」
    作為核定完稅價格之重要依據，顯有不當，且有違租稅法定
    原則。
  (二)被告係依驗估處調查科與慕尼黑巴伐利亞發動機廠股份公司
    （下稱BMW 公司）台灣總代理汎德股份有限公司（下稱汎德
    公司）人員之談話紀錄作為認定系爭車輛「車型年份」之依
    據，惟依原告提出之BMW 公司及德國聯邦汽車運輸管理局核
    發之使用許可證、發貨人提供之發票、國外持有人領照登記
    證明、財團法人ARTC車輛研究測試中心合格證、監理機關核
    發之行車執照及汎德公司保養廠即捷運企業股份有限公司（
    下稱捷運公司）診斷訊息系統車輛身份識別證明資料等，均
    無從認定系爭車輛之「車型年份」，汎德公司之人員如何確
    知系爭車輛之車型年份？又據關稅總局96年1 月9 日發布之
    新聞稿所載「該彙整表內各項資料係根據歷年來BMW 原廠所
    提供之起始車身序號證明文件彙整而成。」可知有關BMW 廠
    牌之小客車「車型年份」之確認，須經BMW 原廠所提之起始
    車身序號證明文件始得確認，則本件如何單憑汎德公司員工
    電話中陳述事項為斷？且從驗估處調查科之談話紀錄中，亦
    無從證明汎德公司有向BMW 德國原廠求證之事實。況原告係
    自行向德國購買系爭車輛，不利於汎德公司之銷售，而與汎
    德公司係利害相衝突之關係，自難期望該公司據實以報。是
    被告單憑汎德公司人員口頭告知事項，即據以認定系爭車輛
    之「車型年份」為西元2005年，實屬速斷。
  (三)比較進口時（93年6 月2 日台總局驗字第0931009290號函修
    正）及96年8 月17日修正後之「進口舊汽車核估作業要點」
    （下稱作業要點）可知「型式年份」係於96年修正後始成為
    核估進口舊汽車完稅價格及折舊計算方式之要件，96年修正
    前之作業要點所規定之「年份」則係指「製造年份」，否則
    即無於96年為文字修正之必要。是系爭車輛進口時，「型式
    年份」並非核估完稅價格依據之一。倘原處分依進口時作業
    要點計算系爭車輛之折舊，則原告原申報之完稅價格應屬正
    確，縱有誤報型式年份，亦不生逃漏稅費之結果。
  (四)依關稅總局96年1 月9 日公布之「歐規BMW 車款由車身號碼
    辨識其MODEL YEAR之資料（車身型號+ 起始車身序號）彙整
    表」第2 項第18欄觀之，系爭車輛所屬之「525i Touring」
    僅記載「2007年式」、「起始車身序號CN08545 」，至2007
    年式以前者，均為空白，故依上開彙整表記載，仍無從知悉
    系爭車輛究為何車型年份。關稅總局既傾行政機關諸多行政
    資源及人力所得，迄96年1 月尚無法查明系爭車輛之「型式
    年份」，自難苛求原告於報關時（即95年1 月）即自行查知
    系爭車輛之「型式年份」，且原告縱於進口時先向海關查詢
    ，亦難以獲得解答。又原告於系爭車輛放行後，自費前往汎
    德公司尋求車輛檢測電腦協助，仍無法查明系爭車輛之型式
    年份，有捷運公司診斷訊息系統車輛身分識別證明資料影本
    可稽。故原告縱有誤報車型年份之事實，惟因原告已盡查證
    之能事仍無從查知，致而誤報，顯無故意、過失可言，依行
    政罰法第7 條第1 項規定，即不應予處罰。
  (五)按全球汽車製造廠所生產之每一輛汽車，均有一專屬之車身
    號碼，由該序號即可辨識其生產國別、製造廠、車款型式、
    規格、排氣量、型式年份及車號，自西元2001年以後出廠之
    車輛，即於車身號碼第十碼以阿拉伯數字表示其車型年份。
    惟BMW 歐規車系並未依上開規則排列，致無從由車身號碼第
    十碼判別其車型年份。被告雖認定系爭車輛之車型年份為西
    元2005年，然依系爭車輛車身號碼「WBANG51050 B396425」
    之第10碼則為「0 」，並非「5 」，顯無法套用上開判斷車
    型年份之規則。是系爭車輛之車型年份，實非一般消費者甚
    至進口車商所能準確查知之事項。並聲明求為判決撤銷訴願
    決定及原處分（含復查決定）。
四、被告則以：
  (一)被告依驗估處向汎德公司查證之資料為據，依該項資料系爭
    車輛之實際車型年份為西元2005年，而非原申報西元2004年
    ，認定原告涉有虛報完稅價格之情事，有驗估處95年2 月20
    日談話紀錄附卷可稽。次查國外持有人領照登記證明並未載
    有車型年份，德國聯邦汽車運輸管理局核發之使用許可證亦
    僅記載「核發日期2004年1 月30日」，報關所附國外供應商
    發票僅記載「YEAR：2004」，捷運公司診斷訊息系統車輛身
    份識別證明亦僅顯示「年款：2004_03 」，皆無關於車型年
    份之資料。復查汎德公司為BMW 車款之台灣總代理商，對於
    車型年份資訊取得來源自屬迅速、正確及翔實，原告泛稱與
    汎德公司有利害衝突之關係，卻未具體提出汎德公司資料有
    誤不值採信之實證，自不足採。
  (二)查進口舊汽車完稅價格之核估，依關稅法第29至35條規定，
    依序按實際交易價格、同樣貨物之交易價格、類似貨物之交
    易價格、國內銷售價格、計算價格及以合理方法核估，作業
    要點即驗估處所定之合理核估方法之一，進口時作業要點（
    93年6 月2 日台總局驗字第0931009290號函修正）壹、二：
    「‧‧‧使用過之舊汽車，得按其新車或同樣或類似新車之
    離岸價格與年份起算折舊，其折舊標準為同年度折舊10% ，
    其後5 年，第1 年折舊20% ，第2 年35% ，第3 年50% ，第
    4 年60% ，第5 年65% ，第6 年起依據查得之資料，以合理
    方法核定之。」雖未明定起算折舊之標準。惟查按車輛型式
    年份起算折舊核估完稅價格較接近實際交易價格，為維護國
    課，海關自94年7 月15日起改以按型式年份起算折舊核估，
    以折舊後之完稅價格核估，乃為關稅法第35條所允許採用之
    合理方法。另被告認定原告是否構成虛報車型年份，係比對
    實際車型年份與原申報車型年份是否相符，而作業要點係被
    告未能查得實際交易價格時，依關稅法相關規定所採取之估
    價方式，該作業要點關於起算折舊「年份」之估價方式，與
    被告認定原告是否涉有虛報車型年份之違章，係屬二事，不
    能混為一談。
  (三)查誠實申報乃納稅義務人應盡之義務，況「進口小客車應行
    申報配備明細表」（下稱申報明細表）已於94年6 月27日經
    關稅總局以台總局驗字第0941013081號公告修正，申報明細
    表第1 項即載明為「MODEL YEAR」（即車型年份），並自94
    年7 月15日起實施。蓋舊車「車型年份」乃買賣雙方交易最
    重要之憑據，亦為海關核估完稅價格之首要參考項目，原告
    於95年1 月11日報運進口系爭車輛，自應按上開明細表之規
    定據實申報。查本件報單所附申報明細表第1 項即明確記載
    為「MODEL YEAR」（型式年份），原告雖知悉BMW 歐規車系
    未依規則排列之情事，卻消極不為任何查證，任意於申報明
    細表第1 項「MODEL YEAR」欄填具不實之車型年份，致實際
    車型年份與原申報不符，構成虛報車型年份之違章，縱非故
    意，亦難謂無過失。且關於貨物本身之型號、規格、車型年
    份及各項配備等，均屬市場商品交易議價之重要依據，理應
    事先查明再據實申報，納稅義務人應盡查證及誠實申報之義
    務，原告尚不得辯稱不知情，藉以推諉卸責。倘原告不知車
    輛有製造年份及車型年份之分別，且無法確認實際車型年份
    ，亦應於報關前向國外供應商查明，若有疑義，尚可向海關
    查詢，惟原告未向海關查證，逕以主觀認知推認，顯未善盡
    誠實申報之作為義務。原告經被告裁處後一再推稱無法查明
    車輛之「型式年份」，顯係推諉之辭，實難採據等語，資為
    抗辯。並聲明求為判決駁回原告之訴。
五、本院之判斷：
  (一)按「報運貨物進口而有下列情事之一者，得視情節輕重，處
    以所漏稅額2 倍至5 倍之罰鍰，或沒入或併入其貨物：．．
    ．二、虛報所運貨物之品質、價值或規格。．．．」「有違
    反本條例情事者，除依本條例有關規定處罰外，仍應追徵其
    所漏或沖退之稅款。」「貨物進口時，應徵之營業稅，由海
    關代徵之；其徵收及行政救濟程序，準用關稅法及海關緝私
    條例之規定辦理。」「納稅義務人有左列情形之一者，除追
    繳稅款外，按所漏稅額處1 倍至10倍罰鍰，並得停止其營業
    ：‧‧‧七、其他有漏稅事實者。」「納稅義務人有左列情
    形之一者，除補徵稅款外，按補徵稅額處5 倍至15倍罰鍰：
    ‧‧‧十、國外進口之應稅貨物，未依規定申報者。」「為
    拓展貿易，因應貿易情事，支援貿易活動，主管機關得設立
    推廣貿易基金，就出進口人輸出入之貨品，由海關統一收取
    最高不超過輸出入貨品價格萬分之4.25之推廣貿易服務費。
    」「推廣貿易服務費之實際收取比率及免收項目範圍，由主
    管機關擬訂，報請行政院核定。」為海關緝私條例第37條第
    1 項、第44條前段，營業稅法第41條、第51條第7 款，貨物
    稅條例第32條第10款及貿易法第21條第1 項前段、第2 項所
    明定。
  (二)原告委由松信報關股份有限公司於95年1 月11日向被告報運
    進口德國產製BMW 525I TOURING舊車乙輛（進口報單：第AA
    /94/6936/0071 號），原申報完稅價格FOB EUR23,000/UNIT
    ，車型年份（MODEL YEAR）為西元2004年，惟查證結果，實
    際車型年份為西元2005年，與原申報不符，且據驗估處查價
    結果，實到貨物應按FOB EUR 28,753/UNIT 核估完稅價格之
    事實，有進口報單、申報明細表、查價單、95年2 月20日驗
    估處調查科談話紀錄及緝私報告書等件影本在原處分卷可稽
    ，堪認為真實。查車輛年份涉及進口小客車之完稅價格高低
    （西元2004年折舊較高，完稅價格較低），是原告有虛報進
    口貨物規格（車型年份）、價值，逃漏進口稅款之情事，至
    為明確。被告據以為追徵稅款、科處罰鍰之處分，揆諸首開
    規定，並無不合。
  (三)原告雖主張被告認定系爭車輛車型年份為西元2005年並無根
    據，且不應以型式年份作為核估完稅價格之依據；縱原告申
    報車型年份有誤，亦無過失云云。惟查：
  1.系爭車輛車型年份經驗估處向BMW 汽車台灣總代理汎德公司
    查證結果，實際車型年份為西元2005年，並非原申報之西元
    2004年，有95年2 月20日驗估處調查科談話紀錄影本可稽（
    見原處分卷2 附件2 ）。經核該談話紀錄係驗估處因業務需
    要，提供8 輛（含系爭車輛）BMW 舊車之車型及車身號碼，
    要求汎德公司向BMW 原廠確認該8 輛舊車之MODEL YEAR（車
    型年份）所得結果（含車輛之生產年月及MODEL YEAR）；衡
    以原告既未能提出任何有關系爭車輛車型年份之文件資料，
    復無事證可認汎德公司之前開資料有何錯誤，且原告進口系
    爭BMW 舊車1 輛，難謂與該公司之代理業務有何利害衝突，
    該紀錄資料自屬可採，是被告據以認定系爭車輛之車型年份
    ，並非無由。
  2.進口舊汽車完稅價格之核估，係依關稅法第29至35條規定，
    依序按實際交易價格、同樣貨物之交易價格、類似貨物之交
    易價格、國內銷售價格、計算價格及以合理方法核估，作業
    要點即關稅總局所定之合理核估方法之一。96年8 月17日修
    正前之作業要點壹、二：「．．．使用過之舊汽車，得按其
    新車或同樣或類似新車之離岸價格與年份起算折舊，其折舊
    標準為同年度折舊10％，其後5 年，第1 年折舊20％，第2
    年35％，第3 年50％，第4 年60％，第5 年65％，第6 年起
    依據查得之資料，以合理方法核定之。」雖未明定起算折舊
    標準之年份為何，惟按車輛車型年份起算折舊核估完稅價格
    ，較接近實際交易價格，並以折舊後之完稅價格核估，核屬
    關稅法第35條允許採用之合理方法，被告自得據以車輛型式
    年份核估系爭車輛之完稅價格。
  3.原告向海關報運進口汽車，本應依海關之規定據實為申報，
    其就進口報單所附申報明細表第1 項明載應申報之「MODEL
    YEAR」，申報為西元2004年（見原處分卷1 附件1 ），與實
    際之型式年份西元2005年不符，顯屬虛報。又原告自承其所
    提德國聯邦汽車運輸管理局核發之使用許可證等相關文件均
    無從定系爭車輛之車型年份，且明知BMW 歐規車系無法由車
    身號碼第10碼判別其車型年份，自應事先向原廠或其他有關
    機構查證，乃竟未為，致原申報年份與實際車輛型式年份不
    符，縱非故意，難謂無過失，自不得主張免責。
六、綜上所述，原告主張均無可採。從而被告以原告有虛報進口
    貨物規格（車型年份），低報貨物價值，逃漏進口稅款之情
    事，追徵稅款並科處罰鍰如前述，復查及訴願決定遞予維持
    ，均無違誤。原告仍執前詞訴請撤銷，為無理由，應予駁回
    。
七、兩造其餘陳述於判決結果不生影響，無庸一一論列，併予敘
    明。
據上論結，本件原告之訴為無理由，爰依行政訴訟法第98條第1
項前段，判決如主文。
中    華    民    國    97    年    11    月   20     日
                    臺北高等行政法院第三庭
                              審判長法  官  姜  素  娥
                                    法  官  陳  心  弘
                                    法  官  楊  莉  莉
上為正本係照原本作成。
如不服本判決，應於送達後20日內，向本院提出上訴狀並表明上
訴理由，如於本判決宣示後送達前提起上訴者，應於判決送達後
20日內補提上訴理由書（須按他造人數附繕本）。
中    華    民    國    97    年    11    月   20     日
                                    書記官  林  俞  文


司法院資訊處製作；財團法人民間司法改革基金會備份。
